臺灣高等法院民事裁定
111年度抗字第1097號
抗  告  人  林岳鴻  


上列抗告人因與相對人有限責任宜蘭信用合作社間定暫時狀態處
分事件，對於中華民國111年7月29日臺灣宜蘭地方法院111年度
裁全字第8號裁定，提起抗告，本院裁定如下：
    主      文
抗告駁回。
抗告費用由抗告人負擔。 
    理      由
一、抗告人於原審聲請及抗告意旨略以：相對人於民國109年3月
    14日召開109年度通常社員代表大會（下稱系爭大會）選舉
    第21屆理事，應選出專業理事2人，一般理事7人，伊當選候
    補理事第一名，惟相對人未公告候補理事名單，並於一般理
    事林勝華於任期內死亡後，未依章程第19條及信用合作社員
    代表理事監事經理人應具備資格條件及選聘辦法第44條、第
    45條規定，通知伊遞補一般理事缺額，伊起訴請求相對人公
    告並通知伊遞補為第21屆理事（下稱本案訴訟），業經本院
    111年度上字第454號判決（下稱454號判決）伊勝訴在案，
    惟尚未確定。因第21屆理事任期將於112年3月份屆期改選，
    距今僅餘7月餘，有時效性上之急迫性，伊當選候補理事之
    代表權益恐將受有難以回復之重大損害，爰依民法第538條
    第1項規定，聲請定暫時狀態處分，請求命相對人應公告並
    通知伊遞補為相對人第21屆理事，並陳明願供擔保以補釋明
    之不足等語。
二、相對人則以：抗告人未經選為伊之第21屆候補理事，本案訴
    訟尚未確定，無從為有利於抗告人之判斷；相對人理事會行
    使職權、辦理業務係以理事會之組織名義行之，而非理事個
    人，理事亦為義務職，抗告人無何權利或利益受有重大損害
    ；抗告人於第21屆理事選舉結束後逾1年半始主張候補理事
    資格，屬權利濫用，亦無何急迫危險等語，資為抗辯。
三、按於爭執之法律關係，為防止發生重大之損害或避免急迫之
    危險或有其他相類之情形而有必要時，得聲請為定暫時狀態
    之處分；前項裁定，以其本案訴訟能確定該爭執之法律關係
    者為限，民事訴訟法第538條第1項、第2項定有明文。又債
    權人聲請定暫時狀態之處分，依同法第538條之4準用第533
    條再準用第526條規定，應就其請求及定暫時狀態處分之原
    因加以釋明。倘抗告人不能釋明必要情事存在，即無就爭執
    之法律關係定暫時狀態之必要。所謂定暫時狀態之必要，即
    保全必要性，係指為防止發生重大損害，或為避免急迫之危
    險，或有其它相類似之情形發生必須加以制止而言。然損害
    是否重大、危險是否急迫或是否有其他相類之情形，應釋明
    至何種程度，始得以擔保金補足其釋明，應就具體個案，透
    過權衡理論及比例原則確認之，亦即法院須就抗告人因許可
    假處分所能獲得之利益、其因不許可假處分所可能發生之損
    害、相對人因假處分之許可所可能蒙受之不利益，及其他利
    害關係人之利益或法秩序之安定、和平等公益加以比較衡量
    。所稱防止發生重大之損害，通常係指如使抗告人繼續忍受
    至本案判決時止，其所受之痛苦或不利益顯屬過苛。其重大
    與否，須視抗告人因定暫時狀態處分所應獲得之利益或防免
    之損害是否逾相對人因該處分所蒙受之不利益或損害而定。
    抗告人因處分所應獲之利益或防免之損害大於相對人因該處
    分所受之不利益或損害，始得謂為重大而具有保全之必要性
    （最高法院101年度台抗字第497號裁定意旨參照）。
四、經查：
  ㈠抗告人就本案有爭執之法律關係已為釋明：
　　抗告人主張其經系爭大會選舉為候補理事第一名，相對人應
    公告卻未公告，及其於林勝華死亡後得遞補為第21屆一般理
    事等情，均為相對人否認，其已提起本案訴訟，並經454號
    判決准其請求等情，業據其提出相對人第21屆理事選舉紀錄
    、454號判決、相對人章程等件為證（原法院卷第15至46頁
    ）。相對人復已就454號判決提起上訴，有民事第三審上訴
    理由狀可參（本院卷第65至76頁）。顯見兩造就相對人應否
    公告候補理事、抗告人得否遞補為相對人第21屆理事等情事
    存有爭執，堪認抗告人已釋明本件有定暫時狀態處分之爭執
    之法律關係存在。
  ㈡抗告人就保全之必要性未能釋明：
  ⒈抗告人固稱：第21屆理事任期僅餘7個月，有時效上之急迫性
    ，若伊無從遞補第21屆理事，伊之候補理事代表權益將受有
    無法彌補之重大損害云云。惟按相對人之候補理事應經社員
    代表大會選舉，且候補理事遞補後得出席理事會、社務會，
    理事會職權則包含⒈核定社務、業務計畫。⒉擬定章程、人事
    管理之規定及核定其他章則。⒊擬定預算及決算。⒋擬定盈餘
    分配案。⒌召集社員代表大會及審核提出社員代表大會之議
    案及報告。⒍核定職員之任免。⒎處理社員代表大會決議事項
    。⒏其他依法令、章程及人事管理規定所規定之事項。並得
    聘任相對人所設委員會之委員，決定委員會規程，相對人章
    程第19、20、23、27條分別定有明文（原法院卷第38、40頁
    ）。可見相對人之候補理事應經選舉，遞補為理事後，始得
    參與理事會、社務會，並得與其他理事就核定相對人之社務
    ，職員任免等為決策。本件若准抗告人所請，命相對人於本
    案訴訟確定前公告並通知抗告人遞補第21屆理事，抗告人即
    得於第21屆理事剩餘任期內行使理事職務，倘抗告人日後本
    案訴訟敗訴確定，即產生使未經社員大會選舉之候補理事得
    以行使理事職務，參與社務之決策、人事任免等，有悖於相
    對人之全體社員所為決定，影響理事會決議之代表性及可信
    性，對相對人社務之決策、推行及人事將生重大損害。若不
    為本件定暫時狀態處分，因相對人之理事為義務職，章程並
    未規定理事得享有薪酬等待遇（章程第28條參照，原法院卷
    第40頁），則抗告人除未能行使第21屆理事職務之外，尚無
    其他不利益。而相對人第21屆理事原有9人（本院卷第57頁
    ），於林勝華死亡後，仍有8名合法選任之理事可行使理事
    職務，相對人社務仍得運行，不因抗告人未能遞補而受影響
    ，相對人全體社員、廣大存款戶利益、社會公益仍得保障而
    不致受有損害。則依利益權衡及比例原則具體審酌，抗告人
    因本件定暫時狀態處分所可得確保之利益或防免之損害，難
    認大於相對人因該處分所蒙受之不利益或損害。
　⒉從而，依兩造所提證據資料，並經綜合審酌聲請之准駁對於
    抗告人或相對人是否將造成無法彌補之損害或急迫之危險、
    兩造所受損害及利益之權衡、對公眾利益之影響等一切情狀
    ，尚無法使本院對其保全之必要性即為防止發生重大之損害
    或避免急迫之危險，或有其他相類之情形得到大致為正當之
    薄弱心證，亦即欠缺保全之必要性。是抗告人之主張，尚無
    可採。
五、綜上所述，抗告人所提證據資料既無法釋明本件有何防止發
    生重大之損害或避免急迫之危險或有其他相類之情形，而有
    保全之必要，其聲請定暫時狀態之處分，即有未合，且屬「
    釋明欠缺」，非為「釋明不足」，縱其陳明願提供擔保，亦
    不得為定暫時狀態之處分。原裁定駁回抗告人之聲請，並無
    不合，其抗告應予駁回。
六、據上論結，本件抗告為無理由，爰裁定如主文。 
中　　華　　民　　國　　111 　年　　9 　　月　　14　　日
                      民事第二庭
                        審判長法  官  陳容正
                              法  官  紀文惠
                              法  官  劉素如　
正本係照原本作成。
本裁定除以適用法規顯有錯誤為理由外，不得再抗告。如提起再
抗告，應於收受送達後10日內委任律師為代理人向本院提出再抗
告狀。並繳納再抗告費新臺幣１千元。
中　　華　　民　　國　　111 　年　　9 　　月　　14　　日

　　　　　　　　　　　　  　書記官　蔡明潔